【裁判字號】    89,上訴,498
【裁判日期】    890331
【裁判案由】    誣告等
【裁判全文】
臺灣高等法院臺中分院刑事判決          民國八十九年度上訴字第四九八號
    上訴人即自
    訴人即反訴
    被      告  丙○○
    上訴人即被
    告即反訴人  丁○○  女四十.
                        住同右.
                        身分證.
    反訴被告    甲○○  女三十.
                        住同右.
                        身分證.
    被上訴人    乙○○  女四十.
                        住同右.
                        身分證.
右上訴人因被告誣告等案件，不服台灣台中地方法院中華民國八十九年二月一日第一
審判決（民國八十八年度自字第一四○七號），提起上訴，本院判決如左：
    主      文
上訴駁回。
    事      實
丁○○與丙○○同係台中縣大里市○○路大唐皇庭大廈之住戶，該大廈於八十八年十
一月二十九日晚上九時許，在大唐皇庭中庭召開住戶大會，因議程問題，丙○○出面
制止丁○○之發言，雙方發生爭執，丁○○竟基於傷害他人身體之故意，咬傷丙○○
之左手中指，致有多處傷口，案經自訴人丙○○向原審提起自訴。
    理      由
甲、本訴部分：
  一、訊據被告丁○○，矢口否認有傷害自訴人之犯行，辯稱其僅與自訴人互相拉扯
      ，且係遭自訴人毆打成傷，其並未咬傷自訴人等語。然查前項事實，已經自訴
      人丙○○迭次指訴甚詳，又有證人甲○○、乙○○在原審結證：「開會時由於
      丁○○不安於開會議程，自訴人制止她，丁○○咬住自訴人的手指，並流血」
      、「我看到被告丁○○在場吵鬧，經丙○○制止不聽，丁○○咬住謝彩雲的手
      指，而且還出手打她，是我出面制止拉開的」，即被告在原審也坦承：「當時
      開住戶大會，我有在場，和自訴人有發生爭執，自訴人從開會的台階上拉我下
      來，我們二人就互相毆打，我也有受傷」，有筆錄之記載足憑，而丙○○之左
      手中指有多處傷口，亦有診斷證明書附卷可稽，事證明確，被告之犯行堪以認
      定，其辯解顯係卸責之詞，不足採信。
  二、核被告所為，係犯刑法第二百七十七條第一項之傷害罪，原審以被告罪證明確
      ，於審酌其犯罪之動機、手段、犯後之態度及自訴人之傷情等情狀，而適用上
      開條文及刑法第四十一條，罰金罰鍰提高標準條例第一條前段、第二條，對之
      科處拘役二十日，並諭知易科罰金之折算標準，認事用法，均無不合，量刑亦
      屬適當，自訴人上訴意旨認被告有致人於死之故意，被告上訴意旨否認有傷害
      自訴人之犯行，均為無理由，應予駁回。
乙、反訴部分：
  一、反訴被告丙○○部分：
    (一)反訴意旨略以：反訴人丁○○並無於八十八年十一月二十九日晚上二十一時許
      ，在臺中縣大里市○○路「大唐皇庭」大廈中庭咬傷反訴被告丙○○，丙○○
      明知該事實，竟仍向法院提起本件訴訟，虛捏事實，嫁禍反訴人，欲使反訴人
      受刑事處分，因認丙○○涉犯刑法之誣告罪嫌云云。
    (二)按誣告罪之成立以意圖他人受刑事處分或懲戒處分，而為虛偽之告訴告發報告
      者為要件。所謂虛偽係指明知無此事實故意捏造而言。訊據反訴被告丙○○堅
      決否認有誣告犯行，辯稱：伊左手中指多處傷口，確係遭丁○○咬傷，並未誣
      告等語。經查，反訴被告丙○○提起本件自訴業據其提出診斷證明書為證，而
      反訴人亦不否認曾與丙○○發生拉扯，且有互相毆打之事實，足認丙○○所訴
      事實，應非出於虛構；又經本院審理結果，丁○○於於八十八年十一月二十九
      日晚上二十一時許，在臺中縣大里市○○路「大唐皇庭」大廈中庭確有咬傷丙○○之事實，復據證人甲○○、乙○○到庭結證屬實，並依傷害罪加以科刑，
      是反訴被告丙○○提起本件自訴，尚非無因，核與誣告罪之構成要件不符。此
      外，本院復查無其他積極證據足資證明反訴被告丙○○有何誣告犯行，則原審
      對丙○○諭知無罪之判決，尚無不合，反訴人之上訴為無理由，應予駁回。
  二、反訴被告甲○○部分：
    (一)自訴意旨略以︰反訴被告甲○○，於原審八十八年度自字第一四０七號傷害案
      件審判時，以證人身分，於案情有重要關係之事項，供前具結，而為虛偽陳述
      ，因認反訴被告甲○○涉有刑法第一百六十八條偽證之罪嫌云云。
    (二)按提起自訴之被害人犯罪，而被告為其被害人者，被告得於第一審辯論終結前
      ，提起反訴；又不得提起自訴而提起者，應諭知不受理之判決；反訴，準用自
      訴之規定，刑事訴訟法第三百三十八條、第三百三十四條、第三百三十九條分
      別定有明文，是提起反訴其反訴之被告，必以提起自訴之人為限，本案反訴人
      對非自訴人之證人甲○○提起反訴，揆諸前開規定，自應諭知不受理之判決，
      從而原審對甲○○諭知不受理之判決，亦無不當，反訴人之上訴為無理由，應
      予駁回。
丙、被上訴人乙○○部分：
    按當事人對於下級法院之判決有不服者，得上訴於上級法院，刑事訴訟法第三百
    四十四條第一項定有明文，經查本件原審並未對乙○○有任何判決，乙○○在原
    審僅係證人並非被告，上訴人丁○○竟在上訴狀中將之列為被上訴人，顯為法律
    之不應准許，應予駁回。
丁、據上論斷，應依刑事訴訟法第三百六十八條、第三百六十七條，判決如主文。
中      華      民      國    八十九     年      三       月   三十一   日
                                  臺灣高等法院臺中分院刑事第八庭
                                        審判長法  官  羅  得  村
                                              法  官  劉  榮  服
                                              法  官  林  輝  煌
右正本證明與原本無異。
誣告罪及偽證罪部分得上訴。
餘不得上訴。
                                              書記官  林  水  濱
中      華      民      國    八十九     年      四       月     一     日
附錄：
刑法第二百七十七條第一項：傷害人之身體或健康者，處三年以下有期徒刑、拘役或
一千元以下罰金。
                                                                        Ｑ


司法院資訊處製作；財團法人民間司法改革基金會備份。
